---
title: "Arquivo de desenvolvimento"
author: "LucianoCancian"
date: "1 de novembro de 2017"
output:
  bookdown::word_document2:
    reference_docx: ../docs/template.docx
bibliography: biblio.bib
csl: abnt.csl

lang: pt
---

Mover o arquivo word dentro da pasta docs

```{r, eval=FALSE, echo=FALSE}
rmarkdown::render("main.Rmd", encoding = "UTF-8", output_dir = "../docs")
```

```{r setup, include=FALSE}
knitr::opts_chunk$set(echo = TRUE)
```

# Introdução

Aqui será iniciada a introdução
Texto de exemplo

Texto de exemplo conforme [@AngeliniEtAl2017] ou @AngeliniEtAl2017 e @KhoshgoftarmaneshEtAl2018

Texto de exemplo

Texto de exemplo

# Material e Métodos

Texto. Texto. Texto. Texto. Texto. Texto.
Texto. Texto. Texto. Texto. Texto. Texto.
Texto. Texto. Texto. Texto. Texto. Texto.
Texto. Texto. Texto. Texto. Texto. Texto.
Texto. Texto. Texto. Texto. Texto. Texto.
Texto. Texto. Texto. Texto. Texto. Texto.
Texto. Texto. Texto. Texto. Texto. Texto.
Texto. Texto. Texto. Texto. Texto. Texto.
Texto. Texto. Texto. Texto. Texto. Texto.

## Dados do Solo

Texto. Texto. Texto. Texto. Texto. Texto.
Texto. Texto. Texto. Texto. Texto. Texto.
Texto. Texto. Texto. Texto. Texto. Texto.
Texto. Texto. Texto. Texto. Texto. Texto.

# Referências

