---
title: "Arquivo de desenvolvimento"
author: "LucianoCancian"
date: "1 de novembro de 2017"
output:
  bookdown::word_document2:
    reference_docx: ../docs/template.docx
bibliography: biblio.bib
csl: abnt.csl

lang: pt
---

Mover o arquivo word dentro da pasta docs

```{r, eval=FALSE, echo=FALSE}
rmarkdown::render("main.Rmd", encoding = "UTF-8", output_dir = "../docs")
```

```{r setup, include=FALSE}
knitr::opts_chunk$set(echo = TRUE)
```

# Introdução

Aqui será iniciada a introdução
Texto de exemplo

Texto de exemplo conforme [@AngeliniEtAl2017] ou @AngeliniEtAl2017 e @KhoshgoftarmaneshEtAl2018

Texto de exemplo

Texto de exemplo

# Material e Métodos

Texto. Texto. Texto. Texto. Texto. Texto.
Texto. Texto. Texto. Texto. Texto. Texto.
Texto. Texto. Texto. Texto. Texto. Texto.
Texto. Texto. Texto. Texto. Texto. Texto.
Texto. Texto. Texto. Texto. Texto. Texto.
Texto. Texto. Texto. Texto. Texto. Texto.
Texto. Texto. Texto. Texto. Texto. Texto.
Texto. Texto. Texto. Texto. Texto. Texto.
Texto. Texto. Texto. Texto. Texto. Texto.

## Dados do Solo

Texto. Texto. Texto. Texto. Texto. Texto.
Texto. Texto. Texto. Texto. Texto. Texto.
Texto. Texto. Texto. Texto. Texto. Texto.
Texto. Texto. Texto. Texto. Texto. Texto.

# Referências


Aqui serão instalados os pacotes necessários para o carregamento das funções que serão utilizadas no desenvolvimento de todo o trabalho. Embora sejam utilizadas em diferentes partes do trabalho, para fins práticos recomenda-se que estes sejam instalados em sua totalidade para o bom andamento das análises. Para o carregamento dos dados do FEBR, que deve ser instalado a partir do github, utiliza-se o comando devtools::install_github
```{r}
install.packages("mapview")
install.packages("devtools")
installed.packages("rgdal")
install.packages("sp")
devtools::install_github("samuel-rosa/febr-package")

```

Após os pacotes serem instalados, devem ser carregados (a partir do comando library)
```{r}
library(mapview)
library(devtools)
library(rgdal)
library(sp)
library(febr)
```

Com os pacotes carregados, serão baixados os dados do FEBR para as áreas estudadas. Como a área estudada compreende o município de Santa MAria/RS, serão utilizados três bancos de dados com amostras coletadas em trabalhos realizados no município. São eles: ctb0006, referente ao conjunto de dados do 'Zoneamento edáfico de culturas para o município de Santa Maria - RS, visando o ordenamento territorial'; ctb0003, referente ao conjunto de dados do solo da bacia do reservatório do DNOS-CORSAN, Santa Maria, RS; e ctb

```{r}



febr::observations('ctb0003') #baixar os conjuntos de dados do febr
febr::observations('ctb0031')
febr::observations('ctb0006')
a <- febr::observations('ctb0003')
b <- febr::observations('ctb0031')
c<- febr::observations('ctb0006')
```

```{r}

```

```{r}

```


```{r, }
str(dados_ag)
nlevels(dados_ag$Solo)
barplot(table(dados_ag$Solo))
summary(dados_ag$Solo)
```

```{r, fig.asp= 1}
wgs84utm22s <- sp::CRS('+proj=utm +zone=22 +south +ellps=WGS84 +datum=WGS84 +units=m +no_defs') #cria o objeto


#rampa de cores
col_soil_var <- topo.colors(100)

sp::coordinates(dados_ag) <- c("X" , "Y")
sp::proj4string(dados_ag) <- wgs84utm22s 
dados_ag <- sp::spTransform(dados_ag, wgs84utm22s)

plot(Y~X, dados_ag)
mapview(dados_ag)
```
