---
title: "Arquivo de desenvolvimento"
author: "LucianoCancian"
date: "1 de novembro de 2017"
output:
  bookdown::word_document2:
    reference_docx: ../docs/template.docx
bibliography: biblio.bib
csl: abnt.csl

lang: pt
---

Mover o arquivo word dentro da pasta docs

```{r, eval=FALSE, echo=FALSE}
rmarkdown::render("main.Rmd", encoding = "UTF-8", output_dir = "../docs")
```

```{r setup, include=FALSE}
knitr::opts_chunk$set(echo = TRUE)
```

# Introdução

Aqui será iniciada a introdução
Texto de exemplo

Texto de exemplo conforme [@AngeliniEtAl2017] ou @AngeliniEtAl2017 e @KhoshgoftarmaneshEtAl2018

Texto de exemplo

Texto de exemplo

# Material e Métodos

Texto. Texto. Texto. Texto. Texto. Texto.
Texto. Texto. Texto. Texto. Texto. Texto.
Texto. Texto. Texto. Texto. Texto. Texto.
Texto. Texto. Texto. Texto. Texto. Texto.
Texto. Texto. Texto. Texto. Texto. Texto.
Texto. Texto. Texto. Texto. Texto. Texto.
Texto. Texto. Texto. Texto. Texto. Texto.
Texto. Texto. Texto. Texto. Texto. Texto.
Texto. Texto. Texto. Texto. Texto. Texto.

## Dados do Solo

Texto. Texto. Texto. Texto. Texto. Texto.
Texto. Texto. Texto. Texto. Texto. Texto.
Texto. Texto. Texto. Texto. Texto. Texto.
Texto. Texto. Texto. Texto. Texto. Texto.

# Referências

Definido o modelo do arquivo de texto de saída dos dados, será dado início ao desenvolvimento do projeto. A cada passo, buscarei trazer ao menos uma breve explicação de cada passo.

Primeiramente serão instalados os pacotes necessários para o carregamento das funções que serão utilizadas no desenvolvimento de todo o trabalho. Embora sejam utilizadas em diferentes partes do trabalho, para fins práticos recomenda-se que estes sejam instalados em sua totalidade para o bom andamento das análises. Para o carregamento dos dados do FEBR, que deve ser instalado a partir do github, utiliza-se o comando devtools::install_github
```{r}
install.packages("mapview")
install.packages("devtools")
installed.packages("rgdal")
install.packages("sp")
devtools::install_github("samuel-rosa/febr-package")

```

Após os pacotes serem instalados, devem ser carregados (a partir do comando library)
```{r}
library(mapview)
library(devtools)
library(rgdal)
library(sp)
library(febr)
```

Com os pacotes carregados, serão baixados os dados do FEBR para as áreas estudadas. Como a área estudada compreende o município de Santa MAria/RS, serão utilizados três bancos de dados com amostras coletadas em trabalhos realizados no município. São eles: ctb0006, referente ao conjunto de dados do 'Zoneamento edáfico de culturas para o município de Santa Maria - RS, visando o ordenamento territorial'; ctb0003, referente ao conjunto de dados do solo da bacia do reservatório do DNOS-CORSAN, Santa Maria, RS; e ctb

```{r}
dnos <- febr::observations('ctb0003', which.cols = 'all', progress = FALSE)
sm <- febr::observations('ctb0006', which.cols = 'all', progress = FALSE)
ag <- febr::observations('ctb0031', which.cols = 'all', progress = FALSE) #esta dando erro ao baixar os dados
```
Como os dados provem de diferentes conjuntos de dados, devem ser unidos em uma mesma planilha de dados.

```{r}
id <- c('dnos', 'sm')
pontos <- 
  merge(dnos, sm, by.x = id, by.y = id) %>% 
  select(observacao_id, coord_x, coord_y, taxon_sibcs_2009,taxon_sibcs_2013)
rm(dnos, sm)
```
As coordenadas devem ser transgormadas para SIRGAS 2000
```{r}
sp::coordinates(pontos) <- ~ coord_x + coord_y
sp::proj4string(pontos) <- sirgas2000
pontos <- sp::spTransform(pontos400, wgs84utm22s)
```



Carregados os dados dos três conjuntos, serão agora visualizados os dados de classe de solo de cada um, buscando visualizar inconsistênias ou denominações diferentes às mesmas classes de solo. A fim de facilitar a predição, em um primeiro momento serão utilizadas apenas as informações do segundo nível categorico das classes de solo, conforme o Sistema Brasileiro de Classificação de Solos (SiBCS).

```{r, }
str(ctb0003$taxon_sibcs_2013)
nlevels(a$taxon_sibcs_2013)
barplot(table(a$taxon_sibcs_2013))
summary(a$taxon_sibcs_2013)
```

```{r, fig.asp= 1}
wgs84utm22s <- sp::CRS('+proj=utm +zone=22 +south +ellps=WGS84 +datum=WGS84 +units=m +no_defs') #cria o objeto


#rampa de cores
col_soil_var <- topo.colors(100)

sp::coordinates(dados_ag) <- c("X" , "Y")
sp::proj4string(dados_ag) <- wgs84utm22s 
dados_ag <- sp::spTransform(dados_ag, wgs84utm22s)

plot(Y~X, dados_ag)
mapview(dados_ag)
```
